臺灣高雄地方法院民事裁定
109年度消債清字第181號
聲  請  人  張嘉富  
0000000000000000

代  理  人  洪千琪律師
            蔡玉燕律師
上列當事人因消費者債務清理事件聲請清算，本院裁定如下：
    主  文
聲請人張嘉富自中華民國一百零九年十一月十七日下午四時起開
始清算程序。
命司法事務官進行本件清算程序。
    理  由
一、聲請意旨略以：伊無力清償債務，曾於民國109年5月6日向
    本院聲請調解債務清償方案，惟調解不成立。又伊未經法院
    裁定開始更生程序或許可和解或宣告破產，爰聲請清算等語
    。
二、按債務人不能清償債務或有不能清償之虞者，得依本條例所
    定更生或清算程序，清理其債務；債務人對於金融機構負債
    務者，在聲請更生或清算前，應向最大債權金融機構請求協
    商債務清償方案，或向其住、居所地之法院或鄉、鎮、市、
    區調解委員會聲請債務清理之調解；自債務人提出協商請求
    之翌日起逾30日不開始協商，或自開始協商之翌日起逾90日
    協商不成立，債務人得逕向法院聲請更生或清算；債務人於
    法院裁定開始更生程序或許可和解或宣告破產前，得向法院
    聲請清算；法院開始清算程序之裁定，應載明其年、月、日
    、時，並即時發生效力；法院裁定開始更生或清算程序後，
    得命司法事務官進行更生或清算程序；必要時，得選任律師
    、會計師或其他適當之自然人或法人1人為監督人或管理人
    ，消費者債務清理條例（下稱消債條例）第3條、第151條第
    1項、第153條、第80條前段、第83條第1項、第16條第1項分
    別定有明文。
三、經查：
  ㈠聲請人前於109年5月6日向本院聲請調解債務清償方案，經本
    院109年度司消債調字第264號受理，於同年6月9日調解不成
    立，聲請人並於同日以言詞聲請清算等情，業經本院調閱上
    開調解卷宗核閱無訛，並有調解程序筆錄可參（見司消債調
    卷第75頁），是以依消費者債務清理條例施行細則第44條之
    3規定，聲請人於前置調解不成立後聲請清算，應屬合法。
  ㈡次查，聲請人於106年至108年度申報所得均為新臺幣（下同
    ）0元，名下有1989年大發汽車及2003年日產汽車各1部，勞
    工保險投保於高雄市接骨服務職業工會，投保薪資為38,200
    元，另有新光人壽2張保單，其中1張保單扣除借款本息後有
    解約金19,478元（借款本金100,000元）、另1張保單106年
    至109年每年領取生存保險金20,000元，扣除借款本息後有
    解約金55,910元（借款本金288,000元）。又聲請人患有第
    二型糖尿病，自陳多年無業，平日與胞兄張嘉森同住並由張
    嘉森提供食衣住行等生活所需，如換算金額約為每月8,000
    元，泰國籍女友張凱莉則切結每月代聲請人繳納勞保費及健
    保費等共約3,392元；聲請人之華南銀行帳戶於108年7月5日
    匯入96,500元，其稱係以名下日產汽車（車號000-0000）向
    匯豐汽車股份有限公司抵押借款100,000元，該筆款項用於
    生活所需，未領取社會局補助，3名成年子女均未給付聲請
    人扶養費等情，有財產及收入狀況說明書（司消債調卷第5
    至6頁）、財團法人金融聯合徵信中心前置協商專用債權人
    清冊（司消債調卷第15至16頁）、信用報告（司消債調卷第
    18頁）、戶籍謄本（本案卷第18頁）、財政部高雄國稅局10
    6年及108年度綜合所得稅各類所得資料清單及總歸戶財產查
    詢清單（司消債調卷第11至13頁、本案卷第20頁）、勞工保
    險被保險人投保資料表（司消債調卷第20頁）、高雄市政府
    社會局社會福利資訊料查詢表（本案卷第11至12頁）、商業
    保險投保資料查詢結果表（本案卷第27頁）、存摺（本案卷
    第21至22頁）、新光人壽保險股份有限公司陳報狀（本案卷
    第13至14頁）、藥袋（本案卷第23頁）、收入切結書（司消
    債調卷第19頁）、張嘉森出具資助切結書（本案卷第24頁）
    、張凱莉出具資助切結書（本案卷第25頁）、債權人清冊（
    本案卷第50頁）在卷可參。故本院審酌上情，認為核算聲請
    人目前償債能力之基礎以每月受資助金額合計11,392元（計
    算式：8,000＋3,392＝11,392），加計新光人壽每年生存保險
    金換算為每月1,667元（計算式：20,000÷12＝1,667），合計
    13,059元為基準。
  ㈢關於聲請人個人日常必要支出部分，按債務人必要生活費用
    ，以最近1年衛生福利部或直轄市政府所公告當地區每人每
    月最低生活費1.2倍定之，消債條例第64條之2第1項定有明
    文。查衛福部社會司所公告109年度高雄市最低生活費為13,
    099元，其1.2倍為15,719元，又該最低生活費用之標準，係
    照當地最近1年平均每人消費支出60％訂定，依其基準之家庭
    收支調查報告調查表格式所示有關經常性支出之調查項目，
    包括利息支出、食品、衣著、房租及水費、電費、醫療保健
    、交通、娛樂、教育等，已涵蓋聲請人所陳報之支出項目；
    因聲請人自陳居住於哥哥（即張嘉森）名下房屋，不用負擔
    任何費用等語（見司消債調卷第77頁反面），故於計算聲請
    人個人每月必要生活費時，即應自前開已包括聲請人居住費
    用在內，扣除相當於房租支出所佔比例約24.36%，避免重複
    計列費用，則扣除居住費用後，聲請人每月必要生活費為11
    ,890元【計算式：15,719－（15,719×24.36%）＝11,890】。
    聲請人於調解程序陳稱個人每月生活平均支出為8,000元（
    見司消債調卷第77頁反面），低於本院計算之基準，尚屬合
    理。
  ㈣綜上所述，以聲請人現每月收入13,059元為其償債能力基準
    ，扣除個人必要生活費8,000元後，餘5,059元，而聲請人目
    前無擔保負債總額為1,476,726元（參司消債調卷第46頁以
    下，包含：國泰世華銀行、富邦資產公司、新光行銷公司，
    另有擔保債務為新光人壽保單質借及匯豐汽車股份有限公司
    車貸），扣除新光人壽保險解約金75,388元，以聲請人每月
    所餘按月攤還結果，需約23年【計算式：（1,476,726－75,3
    88）÷5,059÷12≒23.1】始能清償完畢，堪認聲請人確有不能
    清償債務之情事，則聲請人向本院聲請清算，應予准許，爰
    命司法事務官進行本件清算程序。
四、依消債條例第11條第1項、第83條第1項、第16條第1項，裁
    定如主文。
中　　華　　民　　國　　109 　年　　11　　月　　17　　日
                  民事庭　法　官  　賴寶合
以上正本係照原本作成。
本裁定不得抗告。
中　　華　　民　　國　　109 　年　　11　　月　　17　　日
                          書記官    胡美儀